臺灣高等法院高雄分院刑事判決　　　 100年度交上易字第15號
上　訴　人　臺灣高雄地方法院檢察署檢察官
被　　　告　歐哲雄
上列上訴人因被告過失致死案件，不服臺灣高雄地方法院99年度
交易字第135 號中華民國99年12月20日第一審判決（起訴案號：
臺灣高雄地方法院檢察署99年度偵字第3333、18081 號），提起
上訴，本院判決如下：
     主  文
上訴駁回。
     事  實
一、歐哲雄於民國98年11月25日7 時50分許，騎乘車牌號碼XZJ-
    592 號重型機車，沿高雄市○○路由南往北方向行駛，行經
    該路段與中正二路交岔路口附近慢車道時，理應注意車前狀
    況，並保持所騎乘機車與前車間隨時可以煞停之距離，而依
    當時天候晴、日間自然光線、柏油路面乾燥無缺陷及無障礙
    物、視距良好等情形，客觀上並無不能注意之情，竟疏未注
    意及此，與前方由呂建宏（業經檢察官不起訴處分確定）所
    騎乘車牌號碼570-CZX 號重型機車未保持安全車距，突有李
    蕭淑女未行走行人穿越道，沿中正二路由東往西方向行走穿
    越慢車道，呂建宏見狀緊急剎車，而後方歐哲雄因剎車不及
    ，致其騎乘之機車車頭先追撞呂建宏騎乘之機車車尾，再因
    而撞及李蕭淑女之胸部，造成李蕭淑女受有右肩關節脫臼及
    右肋骨多處骨折等傷害，經送醫救治後，仍於同年11月30日
    18時45分許，因車禍引起多處肋骨骨折、肺塌陷及血胸導致
    低血容性休克及呼吸衰竭而死亡。歐哲雄於肇事後，在有偵
    查犯罪權限之公務員或機關發覺其為犯嫌前，留在事故現場
    向到場處理之警員自首係其本人駕車肇事，進而接受裁判。
二、案經李蕭淑女之女李綽婉訴由，暨高雄市政府警察局新興分
    局報請臺灣高雄地方法院檢察署檢察官偵查起訴。
     理  由
一、證據能力：後述關於證人於審判外之陳述及卷附書證而屬於
    傳聞證據等部分，檢察官、被告歐哲雄已於本院審理調查上
    開證據時均知係屬傳聞證據，而就此證據能力均表示無意見
    ，即同意作為證據，且本院認為以之作為本案認定之證據，
    均與待證事實具有關聯性，且無證據證明此等證詞有何非出
    於任意性，或書證有何遭變造或偽造情事，作為本案之證據
    亦屬適當，依刑事訴訟法第159 條之5 第1 項規定，自得為
    證據。
二、上揭犯罪事實，業據被告歐哲雄於原審及本院均坦承不諱，
    並經證人呂建宏、李綽婉（被害人李蕭淑女之女）於警詢陳
    明在卷（警卷第3 至6 頁），復有高雄市立民生醫院診斷證
    明書2 紙（警卷第14至15頁）高雄市立民生醫院99年10月14
    日高市民醫病字第0990006664號函檢附之病歷影本（99審交
    易913 卷第19至45頁）、家佳診所診斷證明書1 紙（警卷第
    15之1 頁）、現場照片9 幀（警卷第16至20頁）、高雄市政
    府警察局新興分局道路交通事故現場圖、道路交通事故調查
    表（一）、（二）、交通大隊交通事故談話紀錄表、當事人
    酒精測定紀錄表、處理相驗案件初步報告及報驗書（警卷第
    21至34頁）、臺灣高雄地方法院檢察署相驗報告書、屍體驗
    斷圖、相驗屍體證明書（相驗卷第30至36、55頁）、法務部
    法醫研究所99年2 月12日法醫理字第0980006497號函檢送解
    剖報告書、鑑定報告書（相驗卷第44至54頁）、高雄市政府
    交通局車輛行車事故鑑定委員會99年3 月22日高市車鑑字第
    0990001113號函檢送鑑定意見書（99偵3333卷第10至12頁）
    可按，足徵被告上揭自白，核與事實相符，自可採為認定事
    實之證據。又被害人李蕭淑女於本件交通事故發生後向到場
    處理員警賴道明陳述其當時係自中正路路口穿越慢車道，之
    後就沒再說什麼話，所以沒在紀錄上簽名等情，業據證人賴
    道明警員於本院證述明確（本院卷第38頁），並有被害人李
    蕭淑女之談話紀錄表足佐（警卷第25頁），雖被害人李蕭淑
    女之後對於事故發生經過未再敘述，但已足認被害人李蕭淑
    女於本件事故發生時未行走行人穿越道，係沿中正二路由東
    往西方向穿越慢車道，然此部分事實，尚不影響被告上開過
    失責任之認定。是本案事證明確，被告上開過失致死犯行，
    堪以認定。
三、核被告歐哲雄所為，係犯刑法第276 條第1 項之過失致死罪
    。又被告於本件事故肇事後，在有偵查犯罪權限之公務員或
    機關發覺其為犯嫌前，留在事故現場，並向到場處理之警員
    自首肇事經過，進而接受裁判，有卷附交通事故談話紀錄表
    在卷可稽（警卷第26頁），爰依刑法第62條前段之規定減輕
    其刑。
四、原審認被告歐哲雄罪證明確，因而適用刑法第276 條第1 項
    、第41條第1 項前段、第62條前段，刑法施行法第1 條之1
    等規定，並審酌被告騎車因疏未注意車前狀況，並保持與前
    車間之安全距離，一時不慎造成被害人李蕭淑女死亡，使被
    害人及其家人天倫夢碎，蒙受極大悲痛，本應嚴懲，惟念及
    被告並無不良前科（參卷附臺灣高等法院被告前案紀錄表）
    ，素行尚佳，且本件車禍除被告上揭過失外，被害人未行走
    行人穿越道逕行穿越慢車道，亦同為肇事原因，及被告迄未
    與被害人家屬達成和解賠償損失等一切情狀，量處有期徒刑
    5 月，並諭知如易科罰金以新台幣1 千元折算1 日。其認事
    用法，核無不合。又核原審上開量刑亦屬允當，且已就刑法
    第57條所列情狀審酌，尚無有何違反比例及平等原則之情。
    從而，公訴人上訴意旨所執「原審認定被害人未行走行人穿
    越道逕行穿越慢車道，及對被告量刑過輕」，指摘原判決不
    當，均無理由（如上所述），應予駁回。
五、被告歐哲雄雖曾具狀上訴，但已於本院準備程序中陳明撤回
    上訴（本院卷第23頁），附此敘明。
據上論斷，應依刑事訴訟法第368條，判決如主文。
本案經檢察官孫小玲到庭執行職務。
中    華    民    國   100    年    4     月    6     日
              刑事第三庭    審判長法  官  莊崑山
                                  法  官  唐照明
                                  法  官  張意聰
以上正本證明與原本無異。
本件判決不得上訴。
中    華    民    國   100    年    4     月    6     日
                                  書記官  王秋淑
附錄本判決論罪科刑法條：
刑法第276 條第1 項
因過失致人於死者，處2 年以下有期徒刑、拘役或2 千元以下罰
金。